臺灣臺南地方法院刑事判決　　　　　　　　　　　　　九十年度交訴字第二九七號
　　公　訴　人　臺灣台南地方法院檢察署檢察官
　　被　　　告　丙○○
　　　　　　　　甲○○
右列被告因過失致死案件，經檢察官提起公訴（九十年度偵字第０八三八號），本院
判決如左：
    主  文
丙○○從事業務之人，因業務上之過失致人於死，處有期徒刑貳月，如易科罰金，以
佰元折算壹日。緩刑貳年。
甲○○從事業務之人，因業務上之過失致人於死，處有期徒刑柒月。緩刑年。
    事  實
一、丙○○係「大國交通事業股份有限公司」半聯結車司機，甲○○係「永大汽車貨
    運股份有限公司」之營業大貨曳引車司機，二人均為從事駕駛業務之人。丙○○
    於民國（下同）九十年三月八日駕駛車牌號碼六Ｊ─二五０號半聯結車，沿台南
    縣仁德鄉○○路由南向北行駛，於同日下午五時五十九分許，在台南縣仁德鄉○○路○段八一０號前，與車牌號碼Ｎ六─一０九八號自小客車發生擦撞後，丙○○理應注意快車道不得臨時停車，且客觀上亦無不能注意之情形，惟丙○○竟疏
    未注意，為處理擦撞事宜，而將上開半聯結車停放於中正路二段八三八號前之慢
    車道上，並佔用外側快車道約一點九公尺（外側快車道路寬約二點五公尺），嗣
    於同日下午六時二十分許，蔡心宜騎乘車牌號碼ＶＦＮ─五０三號輕機車，行經
    上開中正路二段八三八號前時，因丙○○所駕駛之半聯結車佔用外側快車道，蔡
    心宜欲自左側超越丙○○所駕駛之半聯結車時，適有甲○○駕駛車牌號碼ＷＢ─
    三八六號營業大貨曳引車亦行經該處時，甲○○本應注意車輛行駛時，駕駛人應
    注意車前狀況，隨時採取必要之安全措施，而依當時天候晴朗、路面乾燥無缺陷
    、道路上未有任何障礙物、視距復屬良好等情形以觀，客觀上亦無不能注意之情
    事，詎甲○○竟疏未注意，自後追撞蔡心宜所騎乘之輕機車，並輾過蔡心宜頭部
    ，致蔡心宜受有頭及骨盆輾壓傷碎裂骨折大出血當場死亡。
二、案經台灣台南地方法院檢察署檢察官據報相驗自動檢舉偵辦。
    理  由
一、訊據被告丙○○、甲○○對右揭事實均供承不諱，惟被告丙○○辯稱：伊將半聯
    結車停在路邊後有閃雙黃燈，並有請同事丁○○在車後約八、九公尺處以手勢指
    揮交通云云。經查，被告丙○○將半聯結車停在慢車道上不當佔用外側快車道，
    致被害人行經該處時繞越後遭未注意車前狀況之被告甲○○撞擊等情，核與目擊
    證人林秀芬及證人乙○○即處理被告丙○○與自小客車擦撞事故之警員證述情節
    相符，復有台南縣警察局交通事故調查報告表、現場照片十四幀附卷可稽，是被
    告二人之自白與事實相符，應信為真實。另本件車禍被害人蔡心宜因此受傷死亡
    ，亦經臺灣臺南地方法院檢察署檢察官督同檢驗員相驗屬實，並製有勘驗筆錄、
    相驗屍體證明書及驗斷書在卷可憑。按駕駛人應注意車前狀況，隨時採取必要安
    全措施及快車道不得臨時停車。道路交通安全規則第九十四條第三項、第一百十
    一條第一款分別定有明文。被告丙○○、甲○○駕車本應注意上開道路交通安全
    規定，且肇事當時，被告丙○○、甲○○亦無不能注意之情事，惟因被告丙○○
    駕駛半聯結車佔用部分快車道停車，影響夜間行車安全，致被害人蔡心宜騎車行
    經該地時，見被告丙○○違規停車，遂向左繞越後行駛，而遭疏未注意車前狀況
    之被告甲○○自後撞及，致被害人蔡心宜因此受有頭部及骨盆輾壓傷碎裂骨折大
    出血致死，足證被告丙○○、甲○○二人之過失行為與被害人蔡心宜之死亡結果
    間，有相當因果關係，且台灣省車輛行車事故覆議鑑定委員會九十年六月十八日
    府覆議字第九００九一九號亦同此見解。雖被告丙○○辯稱停車後有閃雙黃燈，
    並請同事丁○○以手勢指揮交通云云，惟查，雖證人丁○○到庭證述：丙○○與
    自小客車擦撞後，伊即趕至現場在丙○○的半聯結車後約八、九公尺處以手勢指
    揮交通，直至本件事故發生後至丙○○前往警局製作筆錄時，始停止交通指揮等
    語屬實。然除車輛因「故障」不能行駛，應在該故障車輛移置前豎立車輛故障標
    誌外，快車道本不得停車或臨時停車，道路交通安全規則第一百十二條第一項第
    十二款、第一百十一條第一款可資參照，是被告丙○○佔用快車道停車後，縱有
    閃雙黃燈並委請證人丁○○在車後指揮交通，惟丁○○在夜間未著反光衣而僅以
    手勢在車後指揮交通，能否達到警示往來車輛之效果已容存疑，況除車輛因「故
    障」不能行駛外，快車道無論何故均不得停車或臨時停車，則本件被告丙○○停
    車佔用快車道，並非因車輛故障不能行駛之故，揆諸前開說明，縱被告丙○○停
    車後有閃雙黃燈並委請證人丁○○指揮交通，亦無解於其因違反道路交通安全規
    則之規定而應負本件過失責任之認定，附此敘明。本件事證明確，被告丙○○、
    甲○○二人過失致死犯行足以認定，應依法論科。
二按被告二人均係以駕駛營業大貨車為業，為從事業務之人，被告丙○○違規停放
    車輛肇事致人於死，被告甲○○未注意車前狀況肇事致人於死，核渠二人所為，
    均係犯刑法第二百七十六條第二項之業務過失致人於死罪。爰審酌被告甲○○明
    知行車前方有事故發生卻未提高警覺，竟疏未注意車前狀況撞及被害人致人於死
    ，為肇事原因之主因，及所生損害雖鉅，惟其素行及犯後態度良好且事後業
    與被害人家屬達成和解；被告丙○○違規停車, 被害人為繞越該車，遭後方車輛
    撞斃，與被害人之死亡結果間雖存有因果關係而應負過失責任，惟參酌其違規行
    為係違反快車道不得停車之不作為義務，為肇事原因之次因，且被告丙○○於快
    車道停車後，立即採取閃雙黃燈及委請同事指揮交通之相關措施，雖仍無解於過
    失責任之認定，然其確有積極作為以提醒往來車輛注意避免事故，是被告丙○○
    雖未與被害人家屬達成和解，惟其既係肇事原因之次因，亦有主動採取提醒往來
    車輛注意之積極措施，且其素行與犯後態度良好等一切情狀，分別量處如主文所
    示之刑，被告丙○○部分併諭知易科罰金之折算標準，以資懲儆。末查，被告甲○○及丙○○均未曾受有期徒刑以上刑之宣告，有臺灣高等法院被告全國前案紀
    錄表附卷可稽，渠因一時疏忽而觸犯刑章，經此教訓後，當知所警惕，信無再犯
    之虞，本院認所宣告之刑以暫不執行為適當，爰均併予宣告如主文所示之緩刑，
    以勵自新。
據上論斷，應依刑事訴訟法第二百九十九條第一項前段，刑法第二百七十六條第二項
、第四十一條第一項前段、第七十四條第一款，罰金罰鍰提高標準條例第一條前段、
第二條，判決如主文。
本案經檢察官柯怡伶到庭執行職務
中      華      民      國      九十一      年      二      月    七    日
                                  臺灣臺南地方法院刑事第二庭
                                      審判長法官  侯明正
                                            法官  石家禎
                                            法官  林中如
右正本證明與原本無異。
如不服本判決，應於收受本判決後十日內，向本院提出上訴狀。（須附繕本）
中      華      民      國      九十一      年      二      月    八    日
              書  記  官  楊建新
附錄本案論罪科刑法條：
刑法第二百七十六條
因過失致人於死者，處二年以下有期徒刑、拘役或二千元以下罰金。
從事業務之人，因業務上之過失犯前項之罪者，處五年以下有期徒刑或拘役，得併科
三千元以下罰金。
